臺灣基隆地方法院民事判決　　　　　　100年度基簡字第492號
原　　　告　魏美芬
被　　　告　張秀雲
上列當事人間請求給付會款事件，本院於民國100年9月20日言詞
辯論終結，判決如下：
    主  文
被告應給付原告新臺幣壹佰零萬肆仟元及自民國一○○年八月
五日起至清償日止，按年息百分之五計算之利息。
訴訟費用新臺幣壹萬零捌佰伍拾捌元由被告負擔，新臺幣貳仟柒
佰壹拾伍元由原告負擔。
本判決得假執行。
    事實及理由
一、原告起訴主張：被告於民國95年間擔任會首召集互助會，每
    會新臺幣（下同）1萬元，採內標制，含會首共67會，自95
    年7月10日起標，96年起每逢3、6、9、12月的25日加標1 次
    （下稱系爭合會），原告共參加了3會即編號5、6、7。其中
    兩會分別於98年5月10日（即第44會）及98年10日10 月（即
    第51會）得標，標息均為3000元，且原告自98年5月10 日得
    標後，所參加之3會會金即未再繳納，惟被告就原告得標之2
    會，僅分別給付原告19萬元及11萬元部分，且系爭合會提前
    於99年4月10日（即第59會）結束，故請求被告給付會款88
    萬元。另原告於98年7月間參加訴外人林雀所召集之合會（
    每會2萬元，含會首33會），原告於第1會時即以標息2300元
    得標，標金共56萬6400元，原告即將全數標金借予被告，並
    與被告約定，由被告按月負擔該會之死會會款以為清償，惟
    被告僅按月繳納至99年3月間，尚欠原告39 萬元，故請求被
    告給付39萬元等語，並聲明被告應給付原告127 萬元及自起
    訴狀繕本送達被告之翌日起至清償日止，按年息5%計算之利
    息。
二、被告則以：對於被告向原告借款部分，尚積欠原告39萬元不
    爭執，惟系爭合會，原告於98年5月10 日得標會金，被告是
    分兩次，1次10多萬元，1次20萬元，已將會金全數算清給原
    告，至原告於98年10月10日得標的會金，被告則已支付了19
    萬元等語置辯，並為答辯聲明：原告之駁回。
三、原告起訴主張於95年間參加被告所召集之系爭合會，其中兩
    會分別於98年5月10日（即第44會）及98年10日10月（即第
    51會）得標，標息均為3000元，及原告自98年5月10日得標
    後，所參加之3個合會會金即未再繳納，系爭合會於99年4月
    10日結束。另原告於98年7 月間參加訴外人林雀所召集之合
    會（每會2萬元，含會首33會），原告於第1會時即以標息23
    00元得標，將得標之標金借予被告，並與被告約定，由被告
    按月負擔該會之死會會款以為清償，惟被告僅按月繳納至99
    年3月間，尚欠原告39萬元之事實，業據原告提出會單2份為
    證，且為被告所不爭執，堪信為實在，是本件應審酌者為原
    告得向被告請求之會金為何？
四、經查，系爭合會原告係分別於98年5 月10日即第44會及98年
    10月10日即第51會得標，標息均為3,000元，則原告於98年5
    月10日即第44 會得標應得之會金應為54萬5,000元【計算式
    ：會首10,000元＋43個死會會員應納會金430,000 元（每會
    10,000元）＋系爭合會於第59會結束尚有15個活會會員應納
    會金10萬5,000元（每會7,000元）】。惟原告該會得標後，
    自98年6日10日即第45會起迄至系爭合會於99年4月10日即第
    59會結束時止，尚應給付被告死會會金共15萬元【計算式：
    10,000元×15次】，是原告於98年5月10日即第44 會得標之
    合會可向被告請求39萬5,000元【計算式：545,000元－150,
    000元】；原告於98年10月10日即第51 會得標應得之會金應
    為57萬3,000 元【計算式：會首10,000元＋50個死會會員應
    納會金500,000元（每會10,000元）＋系爭合會於第59 會結
    束尚有9個活會會員應納會金6萬3,000元（每會7,000元）】
    。惟原告自98年5月10 日即未再繳納會金，迄至系爭合會於
    99年4月10日即第59會結束時止，尚應給付被告會金共12 萬
    9,000元（即得標前應納活會之會金7,000元×7 次＋得標後
    應納之死會會金10,000×8次），是原告於98年10月10 日即
    第51會得標之合會尚可向被告請求44萬4,000元【計算式：5
    73,000元－129,000 元】；至原告活會部分，迄至系爭合會
    於99年4月10日即第59會結束，原告應得之會金為59萬元【
    會首10,000元＋58個死會會員應納會金58萬元（每會10,000
    元）】，惟原告自98年5月10日即第43 會起未再繳納會金，
    迄至系爭合會於99年4月10日即第59 會結束時止，尚應給付
    被告活會應納會金共10萬5,000元【計算式：7,000元×15次
    】，是原告活會部分尚可向被告請求48萬5,000元【計算式
    ：590,000元－105,000元】。綜上，系爭合會原告尚得向被
    告請求給付132萬4,000元【計算式：395,000元＋444,000元
    ＋485,000元】。
五、按請求履行債務之訴，原告就其主張債權發生原因之事實固
    有舉證之責。若被告自認此事實，而主張該債權已因清償而
    消滅，則清償之事實應由被告負舉證之責。本件被告對原告
    參加其所召集之系爭合會有3會，及其中2會是死會，1 會係
    活會既不爭執，而就其抗辯其中1 會死會會金已全數給付，
    另1死會會金已給付19 萬元乙節，既為原告所否認，並稱被
    告是分別給付19萬元及11萬元，另其胞兄代其清償38萬元，
    是被告之抗辯實不足採，原告之主張應堪採信。
六、承上，原告得請求被告給付之金額應為103萬4,000元【計算
    式：（1,324,000元＋390,000元）－190,000元－110,000元
    －380,000元】。
七、次按給付有確定期限者，債務人自期限屆滿時起，負遲延責
    任。給付無確定期限者，債務人於債權人得請求給付時，經
    其催告而未為給付，自受催告時起，負遲延責任。其經債權
    人起訴而送達訴狀，或依督促程序送達支付命令，或為其他
    相類之行為者，與催告有同一之效力。又遲延之債務，以支
    付金錢為標的者，債權人得請求依法定利率計算之遲延利息
    。民法第229條第1項、第233條第1項分別定有明文。本件兩
    造就侵權行損害賠償並未約定履行期，從而，原告請求被告
    應給付自民事起訴狀繕本送達之翌日即100年8月5 日起至清
    償日止，按年息5%計算之法定遲延利息，為有理由，應予准
    許。
八、綜上所述，原告本於合會及借貸之法律關係，請求被告給付
    103萬4,000元及自起訴狀繕本送達被告之翌日起至清償日止
    ，按年息5%計算之利息，為有理由，應予准許，逾此範圍之
    請求為無理由，應予駁回。
九、本件原告勝訴部分係適用簡易程序所為被告敗訴之判決，應
    依職權宣告假執行。
十、訴訟費用即第一審裁判費13,573元由被告負擔10,858元，餘
    2,715元由原告負擔。
十一、結論：本件原告之訴為一部有理由，一部無理由，依民事
      訴訟法第79條、第87條第1項、第389條第1項第3款，判決
      如主文。
中    華    民    國    100    年    9    月    30    日
                  基隆簡易庭法  官  林淑鳳
以上正本係照原本作成。
如對本判決上訴，須於判決送達後20日內向本院提出上訴狀。如
委任律師提起上訴者，應一併繳納上訴審裁判費。
中    華    民    國    100    年    9    月    30    日
                            書記官  王鵬勝